臺灣高等法院民事判決　　　　　　　　 96年度上易字第631號
上　訴　人　英美得有限公司(MTI COMMUNICATIONS)
法定代理人　乙○○
訴訟代理人　許惠峰律師
被　上訴人　特力和樂股份有限公司
法定代理人　甲○○
訴訟代理人　廖學興律師
　　　　　　曾伊如律師
上列當事人間請求履行契約事件，上訴人對於中華民國96年5月
28日臺灣臺北地方法院95年度訴字第1354號第一審判決提起上訴
，本院於96年11月23日言詞辯論終結，判決如下：
    主  文
上訴駁回。
第二審訴訟費用由上訴人負擔。
    事  實
甲、上訴人方面：
壹、聲明：
一、原判決不利於上訴人部分廢棄。
二、上開廢棄部分，被上訴人應再給付上訴人新台幣114萬6010
    元整及自起訴狀繕本送達之翌日起至清償日止，按年息百分
    之5計算之利息暨2萬6602元。
貳、陳述：除與原判決記載相同者外，補稱略以：
一、上訴人於95.1.26收受終止函，被上訴人終止合約不合法。
乙、被上訴人方面：
壹、聲明：
一、上訴駁回。
貳、陳述：除與原判決記載相同者外，補稱略以：
一、第4、6期廣告權利金72000元不主張抵銷。
二、原審主張抵銷之第4、5期代銷金408280元、第6期代銷金123
    760元，總計532040元於兩造96.2.14協議付款時已抵銷。
    理  由
一、
(一)、上訴人主張：上訴人於民國（下同）94年2月21日與被上訴
    人簽訂委託出版合約，約定由上訴人為被上訴人編輯製作並
    出版「和樂家居」（Hola House Of Living Art）雜誌（下
    稱系爭雜誌）共5期，在上訴人努力下，該雜誌第1期達到被
    上訴人之期望與要求，被上訴人於94年4月18日出具書面聲
    明，上訴人得以製作後4期之雜誌（即2005和樂家居誌No.05
    , No.06及2006和樂家居誌No.07及NO.08）。上訴人於第5期
    雜誌製作出刊後，即開始積極籌備第6期之製作事宜，兩造
    並於94年9月7日簽訂「出版保證協議」 (既存之委託出版合
    約增訂協議），然被上訴人遲不配合製作時程召開編輯會議
    ，上訴人不得已於94年9月30日委請律師寄發存證信函予被
    上訴人，請其確認同意由上訴人製作系爭第6期雜誌，或出
    面協商處理後續事宜，被上訴人於94年10月13日始召開第6
    期雜誌之第1次編輯會議，嗣被上訴人竟逕自通知上訴人應
    於94年12月20日出刊，上訴人仍勉由編輯團隊配合被上訴人
    之要求完成工作，惟因被上訴人不盡協力義務，系爭第6期
    雜誌延滯至94年12月26日出刊。上訴人已依約製作完畢系爭
    第6期雜誌，被上訴人應依系爭合約第3條約定給付第6期出
    版費用新台幣（下同）147萬4200元。又因可歸責被上訴人
    事由，致第6期遲未能進行，上訴人受有人員待工期間之損
    失7萬6250元，另於第6期出版期間因臨時取消攝影工作，致
    被上訴人因此多支出攝影師費用共計6000元。又被上訴人於
    95年1月26日片面發函終止系爭合約，上訴人受有雜誌紙張
    費用之損失共計57萬4000元及製作第7、8期和樂家居雜誌可
    獲得之利益36萬9760元。嗣經兩造協議就第6期出版費用147
    萬4200元，扣除：、上訴人應給付被上訴人之第4、5期和
    樂家居誌之外部通路代銷金共計40萬8280元。、上訴人應
    給付被上訴人之第6期外部通路代銷金9萬4723元。、第4
    期之勤力物流費9441元。、第5期之勤力物流費1萬0010元
    。、第6期之勤力物流費9586元（以上合計53萬2040元）
    ，並預扣兩造有爭議之第6期遲延罰款12萬6000元，第4、6
    期廣告頁權利金7萬2000元，被上訴人於96年2月14日支付上
    訴人74萬4160元及利息37208元，合計78萬1368元。爰請求
    被上訴人給付第6期其餘費用19萬8000元（0000000元，扣兩
    造無爭議之532040元，及已付之744160元，其餘為198000元
    ）及上述所受損害102萬6010元（6000+76250+574000+36976
    0=  0000000）共計122萬4010元及自起訴狀繕本送達翌日起
    算之遲延利息，暨就上開扣除之532040元部分已發生之利息
    26602元（532040元部分自被上訴人應給付之日起至雙方簽
    訂協議之日止，即95.1.27-96.2.14，以年息5%計算之利息
    26602元）。
(二)、被上訴人對兩造於94年2月21日訂立系爭委託出版合約，於
    94年9月7日訂立出版保證協議，上訴人於94年12月26日出刊
    系爭雜誌第6期，被上訴人於95年1月26日發函終止系爭合約
    ，及兩造於96年2月14日訂立付款協議書被上訴人給付上訴
    人74萬4160元等情不爭執。但否認上訴人本件請求有理由，
    辯以兩造於94.10.13編輯會議確認出版日期為94.12.20，惟
    上訴人於94.12.6始出刊，遲延6日，被上訴人依兩造出版保
    證協議1-1-2約定於95年1月26日發函終止系爭合約。上訴人
    就第6期出版遲延6日依系爭合約第3條約定應給付延遲罰款
    12萬元，被上訴人主張與上訴人本件請求之第6期款抵銷。
    另上訴人請求損害賠償及已生利息云云並無理由等語。
(三)、原審認上訴人請求被上訴人給付第6期費用19萬8000元為有
    理由，上訴人其餘請求為無理由。被上訴人以上訴人遲延罰
    款12萬元抵銷後，判命被上訴人應給付上訴人7萬8000元，
    駁回上訴人其餘請求。上訴人就其敗訴部分提起上訴（即第
    6期編緝製作費12萬，損害102萬6010元，合計114萬6010元
    及遲延利息，暨已發生之利息2萬6602元）。
二、本件兩造不爭執事項如下述：
(一)、兩造於94年2月21日訂立系爭委託出版合約，於94年9月7日
    訂立出版保證協議，有上開合約、保證協議可稽（見原審卷
    第6-18頁、第54-57頁）。
(二)、上訴人於94年12月26日出刊系爭雜誌第6期，第6期費用為
    147萬4200元。兩造於96年2月14日協議，經扣除兩造不爭執
    之、上訴人應給付被上訴人之第4、5期和樂家居誌之外部
    通路代銷金共計40萬8280元。、上訴人應給付被上訴人之
    第6期外部通路代銷金9萬4723元。、第4期之勤力物流費
    9441元。、第5期之勤力物流費10010元。、第6期之勤
    力物流費9586元，以上合計532040元，被上訴人已於96年2
    月14日給付上訴人74萬4160元，尚有19萬8000元未給付上訴
    人等情，有付款協議書可稽（見原審卷第306頁）。
(三)、被上訴人於95年1月26日委託律師發函上訴人終止兩造間系
    爭合約，上訴人於同日收受，有律師函可稽（見原審卷第
    60-62 頁）。
三、上訴人主張被上訴人就第6期編輯製作費尚有12萬未給付（
    19萬8000-原審判決確定被上訴人應給付之7萬8000元），另
    被上訴人於95年1月26日終止合約不合法，其受有終止前、
    後損害合計102萬6010元。又其於96.2.14兩造簽訂付款協議
    書時，僅同意就本金部分扣除雙方無爭議項目之金額 53 萬
    2040元，而不及於因該本金而生之遲延利息 （自95年1月27
    日至96年2月14日），被上訴人應另給付已生之利息2萬6602
    元。被上訴人則以上開情詞置辯。茲審酌如下：
(一)、上訴人就第6期出刊有無遲延情事？
１、被上訴人主張兩造於94.10.13編輯會議確認第6期應於94.12
    .20  出刊，上訴人則否認之，謂被上訴人希望12/20出刊，
    上訴人僅說儘量配合，並未承諾云云。
２、經查被上訴人提出之94.10.13編輯會議摘要載明「有關第六
    期之出版時間（12/20）雙方無爭議」（見原審卷第157頁）
    ；又上訴人委任律師於94.11.18所發存證信函內容亦載「雙
    方目前正進行系爭雜誌第6期之製作工作，並預定於94年12
    月20日出刊。…」（見本院卷第50頁），另參酌上訴人提出
    其於94/10/14傳予被上訴人之94/10/13編輯會議摘要載明「
    有關第六期之製作時間表，雙方無爭議。」及系爭第6期雜
    誌載明「冬季號2005/12/20-2006/3/8」（見本院卷第87頁
    、102頁）等情，堪認兩造於94.10.13編輯會議確已確認第6
    期雜誌應於94.12.20出刊。而上訴人係於94.12.26出刊，是
    上訴人就第6期雜誌確有遲延出刊情事。
(二)、上訴人是否應負遲延出刊責任？
１、上訴人抗辯系爭第6期雜誌未能於94.12.20出刊，而延至12.
    26出刊，係因被上訴人遲延召開編輯會議在先，未盡協助拍
    攝之協力義務在後所致，上訴人並無可歸責之事由云云：
、上訴人主張因可歸責於被上訴人之事由，第6期雜誌編輯會
    議遲延召開44日（自94.8.29-94.10.13）云云。
    查系爭委託出版合約第2條乙方之義務約定「甲方（即被上
    訴人）將對乙方（即上訴人），於該期出版日期兩個月前，
    提供本雜誌每期之工作時間表，…」，合約附件III系爭雜誌
    每期工作時間表所載編輯配合流程表載明「出刊前60日，乙
    方提出當期企劃案及當期編輯大綱及封面提案。甲方提出確
    認雜誌製作溝通窗口。…出刊前0日，乙方準時出書」（見
    原審卷第39頁、本院卷第103頁），依系爭合約附件工作時
    間表所載，每一期雜誌之工作時間為60日曆天。本件兩造於
    94.10.13召開第6期編輯會議，確認於同年12月20日出刊，
    其間已逾60日，是上訴人抗辯因被上訴人遲至94.10.13始召
    開編輯會議，致其未能於94.12.20出刊乙節，即非可採。
、上訴人主張依系爭合約意旨，上訴人乃為雜誌之製作者，本
    無必要代為從事商品拍攝之工作，依約被上訴人有協助「採
    訪」與「拍攝」之義務，而所有應拍攝之商品物件皆存放於
    被上訴人公司之倉庫或商店，被上訴人自應提供物件以供上
    訴人拍攝，並積極配合上訴人拍攝日期及進度，況上訴人公
    司多為女性員工，如何會答應代為「搬運」重量不小的拍攝
    商品！但被上訴人屢次藉詞拖延，甚至要求上訴人如無法自
    行處理，日後應以每次3千元之金額，委請被上訴人公司商
    店人員配合進行物件商品之處理，致使上訴人公司就系爭雜
    誌之攝影等製作工作更加困難，同時亦增加許多額外之作業
    時間。被上訴人尚藉詞太忙不克審視上訴人編輯團隊人員所
    提出之照片云云。
I、查系爭合約第2點乙方之義務「a.內文：整本雜誌內乙方拍
    攝照片合理張數至少應為200張左右（不含甲方提供之照片
    ），而乙方並同意每期在爭議照片部分重新拍攝最多到5 %
    ，但最高上限為10張」（見原審卷第39頁），是堪認拍攝照
    片為上訴人之義務，上訴人此部分主張實非可採。又被上訴
    人出資委託上訴人製作雜誌，且系爭委託出版合約第3條「
    甲方之義務」，並未約定被上訴人負有協助「拍攝」之義務
    （見原審卷第40-41頁）。
II、系爭委託出版合約第2點乙方之義務「a.內文：甲方提供乙
    方本雜誌每期製作必要之資料素材。例如資料包括產品。」
    「b.額外製作費用：乙方將應甲方之要求提供必要協助以製
    作有關本雜誌的內容。此協助包括採訪與拍攝，但如果採訪
    或拍攝地點應甲方之要求需在台北縣市以外，甲方須支付相
    關之交通費用，如為乙方編輯群主動策劃之採訪單元，並非
    為甲方指定，則應由乙方負責相關費用，除非得到甲方書面
    或e-mail同意，則由甲方負責相關費用。另外，因經甲方同
    意需拍攝大型家具而需動用到卡車之運費由甲方支付，其他
    不需動用到卡車之產品運費由乙方支付，…」（見原審卷第
    38-39頁）。
    依上述約定，被上訴人固有提供相關拍攝產品之協力義務，
    即對上訴人提出之欲拍攝商品清單，被上訴人應配合出借，
    惟被上訴人並無協助搬運出借商品之協力義務，且參酌被上
    訴人工作人員10/27發予上訴人工作人員之e-mail內容，有
    關商品外借上訴人應依商品外借流程辦理外借手續（見本院
    卷第108頁），而非任意要求被上訴人隨時提供其欲拍攝之
    商品。上訴人抗辯「關於商品外借之標準流程表」為被上訴
    人單方製作，被上訴人並未舉證證明上開運作方式為雙方不
    爭執云云。查被上訴人所負者係提供相關拍攝產品之協力義
    務，縱該外借流程係被上訴人單方規定，於歷經兩造已出刊
    第4、5 期雜誌，堪認兩造均同意依此外借流程辦理。上訴
    人未循該外借流程辦理，導致作業困難，致不得因而謂被上
    訴人未盡協力義務。上訴人以證人唐學明於原審證述「有時
    到達被告拍攝現場，給我的商品名單及場景常常會臨時當場
    否決掉，所以會碰到沒有東西拍或不能在被告場地拍攝，所
    以才會常常改期或另找地方拍攝。」謂被上訴人未盡協力義
    務乙節，即非可採。
(三)、被上訴人終止合約是否合法？
１、兩出版保證協議約定「一、乙方向甲方保證下列三點內容：
    1.乙方嚴守於編輯會議中或其後所製訂之工作時間表中所決
    議之各該截稿日期；但由甲方或任何第三方所造成之延誤則
    不在此限。…3.乙方保證其公司所屬此雜誌之編輯團隊不會
    是出辭呈或通知辭職。乙方保證若編輯團隊之任一員有提出
    辭呈情事，甲方將立節獲得書面通知」「基於本協議所載前
    述各項內容及保證，當乙方於製作第六期之『居家和樂』雜
    誌時，若未能履行本協議所示三點承諾時，乙方特此同意甲
    方有權力可要求終止委託出版合約中載明之剩餘期數刊物之
    製作」（見原審卷第286-287頁）。
２、上訴人就第6期雜誌出刊確有遲延情事，已如上述，則被上
    訴人依上開出版保證協議約定以95.1.26律師函終止兩造系
    爭委託出版合約，自屬合法。
(四)、本件上訴人得請求金額？
１、第6期製作費用12萬元：
、被上訴人對其就第6期製作費扣除已於96.2.14給付及原審判
    決確定之7萬8000元，其尚有12萬元未給付乙節不爭執。
    惟抗辯因可歸責於上訴人之事由，第6期雜誌遲延6日，其得
    依委託出版合約第2條乙方之義務「g.延遲罰鍰」扣延遲罰
    鍰12萬元，其以此與所負上開債務抵銷云云。
、查系爭委託出版合約第2條乙方之義務「g.延遲罰鍰： 如發
    行日期遲延，依附件III之工作時間表，非甲方之因素，乙方
    同意以此本雜誌所有編輯內容製作成本2%計算延遲日數罰鍰
    ，但每一期延遲出版罰鍰總數不得超過12萬元。」（見原審
    卷第40頁）。本件上訴人遲延6日出刊，已如上述，系爭第6
    期雜誌總製作費140萬4000元之2%為12萬 6000元，惟依上開
    約定，被上訴人僅得主張罰鍰12萬元。從而被上訴人以此與
    其所應給付上訴人之第6期製作費12萬元抵銷，上訴人就第6
    期製作費已不得再向被上訴人請求給付。
２、損害賠償102萬6010元：
、上訴人主張第5期雜誌出刊後，其即積極籌備第6期雜誌製作
    事宜，惟被上訴人遲至94.10.13始召開第6期第1次編輯會議
    ，上訴人第6期特聘之編輯人員Amanda Wu(吳淑婉)及Linda
    Chiou(邱怡菱)分別自94年8月22日及31日到職，因可歸責於
    被上訴人之原因，致二名編輯人員均無法進行雜誌製作工作
    ，上訴人因此仍需支付其8、9、10月薪資，共計 7萬6250元
    。又第第6期出版期間因被上訴人臨時取消攝影工作，致其
    多支出攝影師沈仲達費用共計6000元，被上訴人應賠償其上
    開損失云云。
    查本件被上訴人就第6期雜誌之編輯出刊並無違反協力義務
    之情，已如上述。且證人邱怡菱於原審證述其於94.9.1至10
    月31日任職上訴人公司，擔任助理編輯工作，編輯 JASON
    MARKET的雜誌助理編輯，和樂家居雜誌部分亦有參與，開編
    輯會時伊有開過二、三次會，主要是做JASON MARKET雜誌（
    見原審卷第264頁背面、265頁）；證人吳淑婉於原審證述其
    於94年8月下旬至10月底任職上訴人公司，面試時上訴人公
    司說要伊負責JASON及和樂總編輯工作（見原審卷第267頁）
    ，是堪認上訴人並非專為系爭雜誌而聘用該兩名編輯人員。
    上訴人請求被上訴人應賠償該二員之薪資，自屬無理由。另
    證人沈仲達於原審固證述大約有二、三次到現場後，上訴人
    臨時取消，其有因上訴人臨時取消工作而向上訴人聲請6000
    元出機費云云，惟其亦證述其忘記取消的原因（見原審卷第
    266頁及背面），是自無從以證人沈仲達之證言，認係因可
    歸責被上訴人事由，致上訴人臨時取消證人之工作，上訴人
    此部分主張自非可採。
、上訴人主張於被上訴人95.1.26終止合約後，受有 、雜誌
    紙張費用之損失：上訴人公司為製作系爭家雜誌，已與紙業
    公司簽訂契約，長期訂購系爭雜誌所需用紙，上訴人已預付
    及因解約遭紙業公司罰款，共計57萬4000元；、喪失就第
    7期及第8期和樂家居雜誌製作可獲得之利益，合計36萬9760
    元云云。
    查本件被上訴人依出版保證協議約定於95.1.26，合法終止
    合約，上訴人自不得請求被上訴人賠償其主張之上述損害。
３、已發生之利息2萬6602元：
、上訴人主張96.2.14兩造協議扣抵之532040元部分自被上訴
    人應給付之日起至雙方簽訂協議之日止已發生利息2萬6602
    元（即95.1.27-96.2.14，以年息5%計算之利息26602元）。
、查被上訴人於95年3月10日、同年5月30日即分別主張以上訴
    人應給付之外部通路代銷金與本件第6期製作費抵銷（見原
    審卷第34頁、152頁）。嗣兩造於96.2.14簽立付款協議書，
    雙方同意扣除上訴人應給付被上訴人之第4、5、6 期外部通
    路代銷金等計532040元，即被上訴人為抵銷之意思表示，則
    依民法第335條第1項規定，上訴人該部分債權溯及消滅，上
    訴人即不得再請求已抵銷金額之遲延利息。
(四)、綜上所述，上訴人請求被上訴人就第6期製作費再給付12 萬
    元及請求被上訴人賠償損害102萬6010元（合計114萬6010元
    ）及自起訴狀繕本送達之翌日起至清償日止，按年息百分之
    5計算之利息暨暨給付已生之利息2萬6602元均無理由，應予
    駁回。
四、原審就上訴人上述請求部分，為上訴人敗訴之判決並駁回其
    該部分假執行之聲請，並無違誤。上訴意旨指摘原判決上開
    部分不當，求予廢棄改判，為無理由，應予駁回。
五、本件事證已明，兩造其餘攻擊防禦方法，經核與本判決之結
    果不生影響，爰不一一論述。
六、據上論結，本件上訴為無理由，依民事訴訟法第449條第1項
    、第78條，判決如主文。
中　　華　　民　　國　　96　　年　　12　　月　　4　　日
　　  　　　　　　　民事第八庭
                      　審判長 法　官 劉勝吉
　　　　　　　　　　           法　官 鄭威莉
　　　　　　　　　　           法　官 滕允潔
正本係照原本作成。
不得上訴。
中　　華　　民　　國　　96　　年　　12　　月　　4 　　日
　　　　　　　　　　　　　　 　書記官 黃麗玲
